【裁判字號】    97,再易,75
【裁判日期】    971014
【裁判案由】    損害賠償
【裁判全文】
臺灣高等法院民事判決                  97年度再易字第75號
再審  原告  丁○○
再審  被告  乙○○
            信美房屋仲介有限公司
上列  一人
法定代理人  丙○○    住台北縣中和市○○路○段44號
再審  被告  住商實業股份有限公司
                      設台北市○○○路○段267號3樓之2
法定代理人  甲○○    住台北市○○○路○段267號3樓之2
上列當事人間請求損害賠償事件，再審原告對於中華民國97年5
月28日本院96年度上易字第950號第二審確定判決提起再審之訴
，本院判決如下：
    主      文
再審之訴駁回。
再審訴訟費用由再審原告負擔。
    事實及理由
一、本件再審原告提起再審之訴主張：兩造間請求損害賠償事件
    ，前經臺灣板橋地方法院96年度訴字第 688號判決伊敗訴，
    並經本院96年度上易字第 950號判決駁回伊之上訴確定（下
    稱原確定判決）。惟查，再審被告乙○○之前手唐春玲與訴
    外人呂德一間於民國（下同）91年 8月17日所訂立之協議書
    ，已因雙方嗣於91年11月11日在台北縣中和市調解委員會成
    立調解而失效，再審被告未盡查證義務，執之取信再審原告
    ，並將之附於買賣契約書內，顯已怠於仲介經紀業所應負之
    善良管理人注意義務，係有過失，乃原確定判決竟認再審被
    告並無故意或過失，而未適用不動產經紀業管理條例第26條
    第2項（再審原告誤引為同條例第22條─見本院卷4、86頁）
    規定，顯有錯誤，具有民事訴訟法第 496條第1項第1款所規
    定之再審事由；又證人鄭吉田之證詞、及伊對訴外人呂德一
    提出竊佔罪等罪之刑事告訴，均足證明再審被告確係告知伊
    可執91年 8月17日協議書對抗地主，並得持續使用占用土地
    至改建為止，自係足影響於判決之重要證物，乃原確定判決
    竟漏未斟酌，亦具有民事訴訟法第 497條所規定之再審事由
    等情，爰提起再審之訴，聲明求為判決：(一)原確定判決及臺
    灣板橋地方法院96年度訴字第 688號判決均廢棄；(二)再審被
    告應連帶給付再審原告新臺幣60萬元及自再審起訴狀繕本送
    達之翌日起，至清償日止，按年息5%計算之利息，其中任一
    再審被告已為給付者，其餘再審被告於該給付範圍內同免責
    任。
    本件未行言詞辯論，並無再審被告之聲明及陳述可供記載。
二、惟按民事訴訟法第 496條第1項第1款所謂適用法規顯有錯誤
    ，係指確定判決違背法規或現存判例解釋者而言（最高法院
    71年臺再字第 210號判例參照），不包括漏未斟酌證據及認
    定事實錯誤之情形在內（最高法院63年臺上字第 880號判例
    參照）。經查，再審原告於買受門牌號碼台北縣中和市○○
    路 ○段74巷8號1樓房屋及其增建部分房屋暨其坐落基地所有
    權應有部分（下稱系爭房地）時，再審被告已明確告知坐落
    於訴外人呂德一所有土地上之增建車庫無永久使用權，而處
    於隨時遭收回危險之狀態，再審原告明知上情，猶簽約買受
    ，再審被告乙○○已依現狀出售並交付買賣標的，且再審被
    告信美房屋仲介有限公司亦無故意或過失致生損害情形，均
    為原確定判決所認定之事實（見本院卷44頁），則該確定判
    決未適用不動產經紀業管理條例第26條第 2項之規定，即無
    適用法規顯有錯誤之可言。是再審原告執此主張原確定判決
    具有民事訴訟法第 496條第1項第1款所規定之再審事由，殊
    不足取。
三、次按依民事訴訟法第 497條之規定提起再審之訴，必以依同
    法第 466條不得上訴於第三審法院之事件，其經第二審確定
    之判決，就足影響於判決之重要證物，漏未斟酌為其要件。
    經查，系爭車庫於興建時，即占用訴外人呂德一所有坐落台
    北縣中和市○○○段頂南勢角小段 227之13地號土地，為此
    ，系爭房地前所有權人唐春玲（即再審被告乙○○之前手）
    與訴外人呂德一於91年 8月17日簽訂協議書，約定：「現今
    前開房屋加蓋部分佔用到中和市○○○段頂南勢角小段 227
    之13地號土地，雙方同意該佔用部分無償借予乙方（指唐春
    玲）使用，乙方若需以圍牆圍起，則以同地段227之9地號為
    界，屆時甲方（指呂德一）若因改建等因素需收回自用，乙
    方同意無條件歸還佔用之部分」，所謂「改建」，僅係收回
    自用原因之例示（見本院卷11、42、44頁）；而上開協議書
    業經證人即本件買賣仲介人員鄭吉田交付予再審原告，是再
    審原告已明知訴外人呂德一得隨時收回被佔用之土地，該佔
    用土地縱經收回，亦不構成不完全給付或物之瑕疵，或認不
    動產經紀人員執行仲介業務具有故意或過失而致再審原告受
    損害。則雖證人鄭吉田證述：「（賣方委託的仲介有巢氏或
    賣方）沒有（提到呂德一可以隨時拿回去）」、「（…地主
    …後來用鐵條把車庫圍起來的時候，我）有（拿協議書與地
    主理論）」（見本院卷54頁）；又唐春玲與呂德一雖已於91
    年11月11日在台北縣中和市調解委員會成立調解，約定唐春
    玲應將上開佔用土地返還予呂德一（見本院卷23頁），惟上
    開證據不足以否定再審原告於洽談買賣契約過程中，已經由
    再審被告告知呂德一得隨時收回佔用土地之事實，自不足以
    影響原確定判決之結果。至再審原告對訴外人呂德一提出竊
    佔罪等罪之刑事告訴，固有台灣板橋地方法院檢察署95年度
    偵字第 12198號不起訴處分書足按（見本院卷19頁），惟該
    刑事告訴之提起，取決於再審原告個人之意思，究不足以據
    為買賣契約內容、或不動產經紀人員執行仲介業務有無故意
    或過失之認定。準此，上開證物均不足以影響原確定判決之
    結果，再審原告執此主張原確定判決具有民事訴訟法第 497
    條所規定之再審事由，亦不足取。
四、從而，再審原告依據民事訴訟法第496條第1項第1款及第497
    條之規定，提起本件再審之訴，為顯無再審理由，爰不經言
    詞辯論，以判決駁回之（最高法院44年臺上字第 566號判例
    參照）。
五、據上論結，本件再審之訴為顯無理由，依民事訴訟法第 502
    條第2項、第78條，判決如主文。
中    華    民    國    97    年    10    月    14    日
                  民事第六庭
                      審判長法  官  林鄉誠
                            法  官  楊豐卿
                            法  官  梁玉芬
正本係照原本作成。
不得上訴。
中    華    民    國    97    年    10    月    14    日
                            書記官  常淑慧


司法院資訊處製作；財團法人民間司法改革基金會備份。
